【裁判字號】    99,上訴,1267
【裁判日期】    990923
【裁判案由】    違反槍砲彈藥刀械管制條例等
【裁判全文】
臺灣高等法院刑事判決                99年度上訴字第1267號
  上  訴  人  台灣士林地方法院檢察署檢察官
  上  訴  人
  即  被  告  己○○
  選任辯護人  林崑城律師
              蔡宏修律師
              周昌賢律師
  上  訴  人
  即  被  告  子○○原名楊信.
  選任辯護人  周彥憑律師
  上  訴  人
  即  被  告  乙○○
  選任辯護人  李基益律師
  上  訴  人
  即  被  告  壬○○
  選任辯護人  趙建和律師
  被      告  辛○○原名陳國.
  指定辯護人  詹豐吉律師
  被      告  寅○○
              丁○○
              丙○○
上列上訴人及被告因違反槍砲彈藥刀械管制條例等案件，不服臺
灣士林地方法院98年度訴字第336號，中華民國99年2月10日第一
審判決（起訴案號：臺灣士林地方法院檢察署98年度偵字第1132
9號；移送併辦案號：98年度偵字第13870號），提起上訴，本院
判決如下：
    主  文
上訴駁回。
    事  實
一、己○○（綽號「金剛」）於民國（下同）96年間因犯傷害罪
    ，經臺灣士林地方法院判處有期徒刑3 月確定，而於97年10
    月24日易科罰金執行完畢；子○○（原名楊信宏，於91年 9
    月5 日改名）於92、93年間因犯竊盜罪、施用第二級毒品罪
    、偽造貨幣罪及詐欺罪，經臺灣士林地方法院分別判處有期
    徒刑3月、5月、3年及6月確定，其中所犯竊盜罪、施用第二
    級毒品罪及詐欺罪，經臺灣士林地方法院以96年度聲減字第
    1980號依中華民國九十六年罪犯減刑條例予以減刑，並與不
    得減刑之偽造貨幣罪所處之刑定其應執行刑有期徒刑3年6月
    確定，於97年2月5日縮短刑期假釋出監並付保護管束，保護
    管束期間至同年4 月16日屆滿，假釋未經撤銷，未執行之刑
    視為已執行完畢（均構成累犯）。詎己○○、子○○猶不知
    悔改。
二、己○○明知未經主管機關許可，不得非法持有具有殺傷力之
    制式手槍及子彈，竟未經許可，基於持有具有殺傷力之制式
    手槍及子彈之犯意，於96年間，在不詳地點，向不詳姓名之
    成年人，購入美國BERETTA 廠製九二FS型之制式半自動手槍
    一枝（含彈匣一個，槍枝管制編號0000000000號）及以色列
    JERICHO廠九四一F型之制式半自動手槍一枝（含彈匣一個，
    槍枝管制編號0000000000號），暨具有殺傷力之口徑 9mm制
    式子彈及由金屬彈殼組合直徑8.8±0.5mm金屬彈頭而成之非
    制式子彈計18顆（扣案前開制式子彈3顆、非制式子彈8顆，
    事實五子○○持美國BERETTA廠製九二FS型之制式半9mm自動
    手槍，擊發7 顆同型制式子彈，詳後述），無故持有之。至
    98年8月12日上午7時許，在壬○○處查獲（詳事實七）。
三、己○○與臺灣經典矽品科技有限公司（下稱經典矽品公司）
    間有業務往來，癸○○為公司總經理，因公司經營結算，亟
    需金錢週轉，求助公司董事長庚○○，庚○○表示手頭沒錢
    ，遂向己○○調得新台幣（下同）50萬元，因己○○亟欲取
    回所借款項，然癸○○以還款期限未到及公司清算未完成，
    避不見面，嗣己○○透過庚○○與癸○○相約於98年2月3日
    中午至址設臺中市○○○路○ 段100號2樓之經典矽品公司協
    商處理債務，癸○○未依約前往，己○○於當日午後獲悉癸○○在臺中市○○區○○路2 段2巷3號紙箱王餐廳（起訴書
    誤繕為公司），旋於同日下午2 時許，指示子○○帶人前往
    紙箱王餐廳將癸○○押回，並與子○○、乙○○及張禕澤（
    經原審法院同案判處有期徒刑五月確定）共同基於妨害自由
    之犯意聯絡，由子○○駕車搭載乙○○、張禕澤前往紙箱王
    餐廳，抵達紙箱王餐廳後，由子○○、乙○○上樓至癸○○
    所坐餐桌旁，取走癸○○之皮包，並撥打電話告知己○○人
    已抓到，己○○旋即駕車前往該餐廳，子○○、乙○○前後
    包夾癸○○，並強押其乘坐子○○所駕駛車輛之後座，乙○○則坐在癸○○旁看管，乙○○並於車行途中與癸○○發生
    口角，並毆打癸○○，張禕澤則駕駛癸○○之座車，己○○
    亦駕駛其車，均跟隨在後，共同將癸○○強押至經典矽品公
    司，抵達經典矽品公司後，再由己○○以一手架住癸○○頸
    部及扯其衣領之方式，將癸○○帶上公司二樓庚○○之辦公
    室，並抬腳踢癸○○胸部，將癸○○踹倒在地始放手（上開
    所涉傷害部分犯嫌均未據告訴），而共同以此非法方法剝奪
    癸○○之行動自由。
四、楊元龍、李秋燕分係漢廷建設股份有限公司（下稱漢廷建設
    公司）、漢廷開發股份有限公司（漢廷開發公司）之負責人
    ，於97年間因公司經營需款孔急，乃向地下錢莊借款週轉，
    嗣因利息過高無力支付，而己○○因不詳原因取得該等債權
    ，遂指示子○○出面向楊元龍（對楊元龍部分子○○雖撤回
    上訴，檢察官上訴認量刑過輕）、李秋燕分別催討債務，由
    子○○先行上網訂購棺材二具、印製白布條等物，而由己○○支付所需款項，子○○另告知乙○○（對楊元龍部分，乙○○固撤回上訴，惟檢察官就其中一部即侵入住宅部份上訴
    ，此部分視為亦已上訴）、寅○○、丁○○同往，丁○○則
    撥打電話邀約丙○○前去，己○○、子○○、乙○○、寅○○、丁○○、丙○○共同基於恐嚇之犯意聯絡，於98年2 月
    10日晚間10時許（起訴書誤載為11時10分許），由丁○○駕
    駛其車號為8073—EX號箱型車搭載乙○○，依子○○之指示
    先前往臺北縣中和市○○街載運棺材二具，子○○另駕車搭
    載蔡振祥及丙○○與丁○○、乙○○等人會合後，共同前往
    楊元龍位於桃園縣大溪鎮大漢家園36號之住處門口，擺放覆
    蓋書寫「漢廷建設公司董事長楊元龍、漢廷開發公司董事長
    李秋燕，還錢，還我血汗錢」字樣之白布條之空棺一具並按
    門鈴，由子○○向出來應門之楊元龍之子女楊筆程、楊貞觀
    以加害生命之事出言恫嚇稱：「我們棺材要送給楊元龍，叫
    楊元龍小心一點」等語，隨後駕車離去，使當時見聞抬棺過
    程之楊筆程及楊貞觀均心生恐懼，致生危害於安全，楊元龍
    之配偶簡秀良返家時見門口擺放棺木一具，楊筆程旋將上情
    轉知簡秀良，簡秀良再將之轉知楊元龍，使簡秀良及楊元龍
    均心生畏佈，致生危害於安全。己○○與子○○、乙○○、
    寅○○、丁○○、丙○○（子○○、乙○○、寅○○、丁○○、丙○○，以下有關對李秋燕之女陳欣蕾恐嚇危害安全犯
    行，業經台灣板橋地方法院98年簡字第3391號判決確定）另
    共同基於恐嚇之犯意聯絡，於同日晚間11時10分許，由丁○○駕駛上開車輛搭載乙○○並載運棺材一具，子○○另駕車
    搭載蔡振祥及丙○○，前往李秋燕位於臺北縣泰山鄉○○路
    一四三巷四之一號住處，以抬空棺之加害生命惡害通知之行
    為方式恫嚇之，使當時在該址屋內見聞抬棺過程之李秋燕之
    女陳欣蕾心生畏懼，致生危害於安全，旋為警當場查獲，並
    扣得己○○、子○○所有，供恐嚇用之棺材一具。
五、子○○因聽聞前臺北縣八里鄉鄉民代表戊○○（綽號冬瓜）
    承包臺北縣八里鄉○○○ 街122之1號旁工地土方工程，獲利
    甚豐，欲向其強索錢財花用，而將上情告知己○○，二人共
    同意圖為自己不法所有之犯意連絡，先由子○○基於與己○○共同持有具殺傷力之制式手槍及子彈之犯意聯絡，於98年
    3 月27日上午某時，在臺北市○○○○街某處，由己○○交
    付前開具有殺傷力之美國BERETTA 廠製制式手槍一枝及子彈
    數顆，以供子○○防身之用，而共同持有之，並由己○○將
    所得知之戊○○所使用之行動電話門號0000000000號告知子
    ○○，由子○○於98年3月27日下午3時許，駕駛車號IL—88
    38號自用小客車前往上開工地拍照，並向該工地清潔工張茗
    峻等人詢問該工地之負責人為何人，張茗峻等人表示不知道
    ，子○○旋即亮出上開制式手槍，表示其來拿錢，並揚言：
    如不給錢，工地就不要再做了等語，旋即駕車離去，並於同
    日下午7 時43分許，以其所使用門號0000000000號行動電話
    撥打戊○○上開行動電話門號，向戊○○恫稱：代表，你在
    八里龍源地區有塊地在做土方工程，賺很多錢，我現在很困
    苦，急需用錢等語，向戊○○索討20萬元，戊○○向子○○
    表示該土方工程並非其所負責，其僅係仲介，子○○又於翌
    日將土方工地施工照片，交由戊○○住處管理員轉交戊○○
    ，戊○○仍未置理，子○○甚為氣憤，遂於同年月28日上午
    9 時至10時許間某時，駕駛前開自用小客車，前往上開工地
    後，下車向工地中之人恫稱：叫你們不要做了，你們還繼續
    做等語，隨即取出供防身之用之前開制式手槍對空鳴放二槍
    ，旋即駕車離去，並將開槍之事告知己○○，己○○聞言表
    示既已開槍，應向戊○○索討二百萬元，子○○遂依言改索
    討二百萬元，並於同年月29日上午8 時許，再駕駛上開自用
    小客車前往上開工地，持前開制式手槍對空鳴放一槍，然後
    朝工地連開四槍後駕車離去（起訴書誤值開槍日期為98年 3
    月29日及同年月30日），再於同年4月1日晚間10時54分許撥
    打電話予戊○○恫嚇稱：「明天一定叫很多人到，你就吃飽
    穿暖，明天一定到，不到就是婊子」等語，己○○、子○○
    共同以上開方式著手，接續恫嚇戊○○，欲達索取錢財之目
    的，致戊○○心生恐懼，惟戊○○並未依言給付財物而未遂
    。子○○於同年4 月間，聽聞上開工地股東對外揚言欲找其
    算帳，為求防身，與己○○承前共同持有制式手槍及具有殺
    傷力之子彈之犯意聯絡，續持有己○○所有之前揭美國BERE
    TTA廠製及以色列JERICHO廠製之制式手槍各一枝，及口徑九
    mm制式子彈8 顆、由金屬彈殼組合直徑8.8±0.5mm金屬彈頭
    而成之非制式子彈3顆而共同持有之，嗣子○○於98年4月28
    日下午5 時32分許，攜帶上揭槍彈駕車外出，在臺北市忠義
    捷運站附近發生車禍，始由己○○取回前揭槍、彈。
六、乙○○為己○○摯友之子，稱己○○為「叔叔」，可預見於
    98年7 月下旬某日，在臺北市○○區○○路與中央北路附近
    ，受己○○之託，代為保管之手槍一枝可能為具有殺傷力之
    制式手槍，仍不違其本意，基於寄藏具有殺傷力制式手槍之
    未必故意（原審贅載子彈應予更正），而受己○○之託，代
    為保管上開以色列JERI CHO廠製之制式手槍一枝，並將之藏
    放於其臺北縣淡水鎮○○街63號10樓住處，嗣己○○於同年
    月31日當晚8 時29分電話通話後某時，在臺北市○○區○○
    路與中央北路附近，向乙○○取回。
七、壬○○係己○○妹婿，可預見己○○委由不知情之女友丑○○於98年8月1日晚間10時16分許，在臺北市○○區○○街18
    8 巷47號住處所轉交之物，可能為具有殺傷力制式手槍及子
    彈，仍不違其本意，基於寄藏具有殺傷力制式手槍及子彈之
    未必故意，而受己○○之託，代為保管上開美國BERETTA 廠
    製制式手槍一枝（含彈匣一個，內有制式子彈八顆）及以色
    列JERICHO 廠製之制式手槍一枝（含彈匣一個，內有非制式
    子彈三顆），並將之藏放於其臺北市○○區○○路1 段36號
    住處後門開放式置物鐵架最底層，嗣於同年月12日上午7 時
    50分許，為警持搜索票搜索查獲，並扣得前揭槍彈（制式子
    彈於鑑定時全部試射，非制式子彈則於鑑定時試射一顆）。
八、案經內政部警政署刑事警察局報請臺灣士林地方法院檢察署
    檢察官偵查起訴。
    理  由
壹、程序部分：
一、被告己○○、子○○爭執證人癸○○於警詢陳述之證據能力
    。按被告以外之人於審判外之言詞或書面陳述，除法律有規
    定者外，不得為證據；被告以外之人於檢察事務官、司法警
    察官或司法警察調查中所為之陳述，與審判中不符時，其先
    前之陳述具有較可信之特別情況，且為證明犯罪事實存否所
    必要者，得為證據，刑事訴訟法第159條、第159條之2 分別
    定有明文。查證人癸○○於警詢時之陳述，固係被告以外之
    人於警詢時之陳述，屬傳聞證據，而證人癸○○經本院傳喚
    到庭行交互詰問後，就被告等是否涉犯檢察官所指犯行，動
    輒答以不記得、不清楚，顯見證人對於親身經歷之事，有避
    重就輕，不願正面回答之情事，則其陳述，與其於警詢時所
    證稱之情節有所不符，惟以證人癸○○警詢中之陳述，距案
    發時點相近，較少權衡利害得失，且觀察問答均能針對問題
    清楚陳述，尚無前後矛盾之情事。復徵其偵查證述之內容，
    恰與警詢相符，而與證人與本院證述又有出入，足見證人癸○○於案發後警詢之證述，較之證人於本院審理時所為避重
    就輕之陳述，顯較可信，因認證人癸○○於警詢時所為之陳
    述，具有較為可信之特別情況，又衡諸全案卷證，證人癸○○於警詢時之陳述，復為證明犯罪事實存否所必要，依刑事
    訴訟法第159條之2之規定，自有證據能力。
二、按被告之自白，非出於強暴、脅迫、利誘、詐欺、疲勞訊問
    、違法羈押或其他不正之方法，且與事實相符，得為證據。
    刑事訴訟法第156條第1項定有明文。被告壬○○與其辯護人
    雖爭執其於原審羈押庭之自白任意性，辯稱：壬○○於原審
    羈押庭因延續警詢、偵查之自白，顯非出於任意性云云。惟
    按被告於原審羈押庭所為之自白，未見有何證據足資證明承
    審法官違背法定程序，使被告壬○○之自白，出於非任意性
    ，是被告辯護人空言指摘上開被告於原審羈押庭之自白非出
    任意性，而無證據能力，殊嫌無據，應認有證據能力。
三、證人癸○○、甲○○、楊筆程、楊貞觀、簡秀良、楊元龍、
    李秋燕、戊○○、張茗峻於偵查中之證述，雖屬被告以外之
    人於審判外之陳述，然本院審酌渠等於偵查中之證詞業經具
    結，有證人結文附卷可稽（見98年度他字第1088號、偵查卷
    (二)第158頁、第155頁、第156頁、第157頁、第253頁、 第
    258頁、第272頁、第284頁） ，當事人於審判程序對於上開
    證人於審判外之陳述並未爭執，復無顯不可信之情況，依刑
    事訴訟法第159條之1第2項之規定，應有證據能力。
四、除上所述之證據外，本件認定事實所引用之卷證資料（包含
    人證與文書證據、物證），並無證據證明係公務員違背法定
    程序所取得，又被告以外之人於審判外之陳述，經核並無非
    出於自由意願而為陳述或遭違法取證及顯有不可信之情況，
    再卷內之文書證據，亦無刑事訴訟法第159條之4之顯有不可
    信之情況與不得作為證據之情形，且檢察官、被告及其辯護
    人迄本院言詞辯論終結前均未聲明異議，依刑事訴訟法第15
    9條至159條之5之規定，均有證據能力，合先敘明。
貳、有罪部分：
一、被告己○○違反槍砲彈藥刀械管制條例部分：
    訊據上訴人即被告己○○供承曾持有系爭制式手槍及子彈，
    嗣於98年8月1日交由被告即其妹婿壬○○寄藏，而經警於同
    年月12日在被告壬○○住處查獲系爭制式手槍及子彈等事實
    ，惟辯稱：上揭制式槍、彈不是伊買的，是子○○所有而寄
    放在伊這裡的云云，惟查：
(一)按被告己○○於原審法院審理時及本院審理時就持有系爭美
    國BERETTA廠製九二FS型之制式半自動手槍一枝及以色列JER
    ICHO 廠九四一F型之制式半自動手槍一枝，暨具有殺傷力之
    子彈等情供承不諱（見原審卷一第66頁、本院卷99年 8月11
    日、9月1日審理筆錄），而系爭槍彈嗣由被告己○○於98年
    8月1日交予被告壬○○寄藏，並經警於同年月12日在被告壬○○住處查獲系爭制式手槍及子彈等情，亦據被告己○○、
    壬○○供承在卷，並有搜索、扣押筆錄等在卷可稽，而上開
    槍枝、子彈經送請內政部警政署刑事警察局以檢視法、性能
    檢驗法、試射法、比對顯微鏡法鑑驗結果：「一、送鑑手槍
    一枝（槍枝管制編號0000000000號），認係口徑 9mm制式半
    自動手槍，為美國BERETTA廠製九二FS型，槍號為BER166585
    ，槍管內具有6 條右旋來復線，擊發功能正常，可供擊發同
    口徑制式子彈使用，認具殺傷力。二、送鑑手槍一枝（槍枝
    管制編號0000000000號），認係口徑九mm，為以色列JERICH
    O 廠九四一F型，槍號為00000000，槍管內具有6條右旋來復
    線，擊發功能正常，可供擊發同口徑制式子彈使用，認具殺
    傷力。三、送鑑子彈11顆，鑑定情形如下：(一)8 顆，認均
    係口徑 9mm制式子彈，均經試射，可擊發，認均具殺傷力。
    (二)3顆，認均係非制式子彈，由金屬彈殼組合直徑8.8±0.
    5mm 金屬彈頭而成，採樣一顆試射，可擊發，認具殺傷力」
    ，有該局98年8 月27日刑鑑字第0980111503號槍彈鑑驗書乙
    份在卷可稽（見98年度偵字第11329 號卷（一）第447至451
    頁）。是其持有上開槍、彈之事實，堪以認定。
(二)次按被告己○○雖辯稱：扣案槍彈係子○○所有云云，而同
    案被告子○○於原審法院及本院審理時，經分離審判程序，
    亦以證人身分附和其詞證稱：扣案槍彈為伊所有云云（見原
    審卷（二）第419頁、本院卷99年8月11日審判筆錄），惟：
  1.被告子○○自偵查中至原審法院準備程序時均一致供稱扣案
    之槍彈為被告己○○所有，依被告子○○於98年 8月12日檢
    察官訊問時供稱：二枝槍都是己○○的云云（見同上偵查卷
    （一）第245 頁）；嗣於同年月13日羈押庭法官訊問時亦供
    稱：扣案的二把手槍、子彈是己○○的，是伊向己○○借的
    ... 伊只借一把，伊曾看過己○○有二把槍，一把是貝瑞塔
    ，一把好像是以色列的，伊跟他借時他拿一把給伊，是貝瑞
    塔的云云（見原審98年度聲羈字第285 號卷第17頁）；復於
    同年月26日檢察官訊問時經具結後證稱：這二把槍是己○○
    的。他是在96年買的。因為他要買槍時有叫伊去問，所以伊
    知道他要買槍。至於他是跟何人買的伊不知道。...98年4月
    28日晚上伊有出車禍，當天有帶那二把槍，當時伊是將二把
    槍放在駕駛座下方云云（見同上偵查卷（一）第431至432頁
    ）；於同年9 月16日移審原審法院時供稱：扣案的槍彈是己○○的云云（見原審卷（一）第62頁），均明確供、證述系
    爭槍、彈係被告己○○所有，被告子○○嗣雖翻異前詞改稱
    系爭槍、彈係其所有，惟經檢察官於原審法院審理時質以：
    何以與之前陳述迥異，被告子○○僅稱：「我想說槍不是在
    我身上找到的」、「警局筆錄是這樣做的」云云（見原審卷
    （二）第422 頁），而按證人或當事人事後翻異其案發初之
    陳述，依經驗法則，案發時之供述較少權衡利害得失或受他
    人干預，比之事後翻異之詞可信，故除非可證明其更異之詞
    與事實相符，或其初供係虛偽者外，自不得任意捨棄初供不
    採（參照最高法院73年臺上字第3998號判決意旨），觀諸被
    告子○○嗣後所述並無較為可信性之特別情形，所述是否屬
    實，尚非無疑。
  2.又稽之98年4 月28日下午5時29分許、同日下午5時32分許、
    同日下午5 時37分許，被告己○○所持用門號為0000000000
    號之行動電話，與被告子○○所使用門號為0000000000號之
    行動電話，及真實姓名年籍不詳綽號「小寶」之人所使用門
    號為0000000000號行動電話之通聯譯文（見偵字第1088號卷
    （一）第104至105頁），被告己○○於甫得知被告子○○發
    生車禍，並有警員到場處理時，急欲知悉被告子○○將系爭
    槍彈置放何處，且設法在為警查覺前取走系爭槍彈，並因而
    立即趕赴現場，詳情如下：
 (1)98年4月28日下午5時29分許：
    己○○：你是什麼了？
    子○○：我不知道，我撞車了。
    己○○：我叫小寶過去。
 (2)小  寶：叔叔。
    己○○：你現在看到什麼？
    小  寶：一台箱型警察車跟一台自小客車。
    己○○：他放在哪裡？
    小  寶：他插在褲襠那，不知他下車有沒有放在其他地方，
            我不知道。
    己○○：你遠遠的看好箱型什麼車。
    小  寶：警察的，我沒看到他人。
    己○○：他車呢？
    小  寶：在路邊。
    己○○：人呢？
    小  寶：在旁邊。
    己○○；你靠過去有看到你嗎？
    小  寶：我靠過去拿東西的時候，警察沒有看到我。
    己○○：你靠旁邊路邊去。
    小  寶：好。
 (3)98年4月28日下午5時37分許：
    己○○：他人呢？
    小  寶：警察在問話。
    己○○：看得到嗎？
    小  寶：看得到。
    己○○：他身上有嗎？
    小  寶：我不知道，因為我剛離開的時候，他應該把它丟了
            ，不然腰部沒有看到鼓鼓的。
    己○○：你等我，那什麼站？
    小  寶：忠義站。
    己○○：等我。
 (4)衡情扣案之槍彈屬違禁物，價值不斐，且非法持有或寄藏之
    刑責甚重，被告己○○若非為系爭槍彈之所有人，而將之交
    付被告子○○隨身攜帶，唯恐被告子○○因發生車禍為警查
    覺扣案槍彈，進而追查來源而畏罪情虛，否則又何需於得知
    被告子○○發生車禍後，即急切欲找出系爭槍彈之理？
  3.又被告己○○於原審法院審理時供承：伊自車禍現場取回系
    爭槍、彈後，並未告知子○○該槍、彈去向，亦未將之返還
    ，並先後將美國BERETTA 廠製之手槍及系爭槍彈交付乙○○
    、壬○○藏放，以避免遭他人發覺云云（見原審卷（一）第
    67至69頁），茲查苟扣案之系爭槍彈係被告子○○所有，然
    以扣案之系爭槍彈市價不斐，被告子○○是否可能對於遭被
    告己○○擅自取走系爭槍彈乙情未加以索討取回，且不聞不
    問長達數月之久，而被告己○○若非系爭槍彈之所有人，又
    何以係由其將系爭槍彈再分別藏放於被告乙○○、壬○○處
    （詳後述），顯見扣案之系爭槍、彈應係被告己○○於96年
    間購得後即持有之，被告己○○否認係系爭槍、彈之所有人
    ，要係卸責之詞，自無足採。事證明確，被告己○○此部分
    違反槍砲彈藥刀械管制條例犯行，堪以認定。
二、被告己○○、子○○、乙○○妨害被害人癸○○行動自由部
    分：
    訊據上訴人即被告己○○、子○○、乙○○供承有於98年 2
    月3 日共同前往紙箱王公司找癸○○，並將癸○○帶至經典
    矽品公司與該公司董事長庚○○協調債務問題等事實，惟均
    否認有妨害癸○○行動自由之犯行，被告己○○辯稱：我們
    只是要他出來協調債務而以，協調時是有動手打他，但是沒
    有妨害他的行動自由，他是自願跟我們回經典矽品公司云云
    ；被告子○○辯稱：伊沒有妨害他自由，也沒打他。伊叫他
    跟我們回公司，他自己整理好行李，就跟我們走云云；被告
    乙○○辯稱：伊只是陪子○○去台中的咖啡廳找癸○○，不
    知道他們之間發生什麼事，伊未挾持癸○○上車，也無妨害
    他的行動自由云云，惟查：
(一)按被害人癸○○如何於上開時地因公司結算之債務糾紛，而
    遭被告己○○、子○○、乙○○及張禕澤（未具上訴而確定
    ）等人至台中紙箱王餐廳二樓，將其強行押上車帶至經典矽
    品公司，而妨害其行動自由等情，業據被害人癸○○於警詢
    、偵查中指、證述綦詳在卷，依證人癸○○於警詢及偵查中
    證稱：伊與合夥人庚○○因經典矽品公司有經營結算問題。
    己○○是庚○○身邊隨行之人，伊曾在庚○○的辦公室見過
    己○○好幾次，也曾在庚○○位於臺北縣板橋市住處看過子
    ○○、乙○○。於98年2月3日下午，庚○○交代其姪女邱美
    瑞轉知伊回臺中市○○○路○ 段100號2樓之經典矽品公司商
    討相關債務問題，因為伊知道有不明人士在公司等伊，所以
    伊沒有立即赴約，於同日下午2 時許，子○○、乙○○在臺
    中紙箱王餐廳二樓找到伊，他們拿走伊的皮包，叫伊跟他們
    走，當時他們就是一前一後。伊當時很害怕，他們並打電話
    給己○○說人已經抓到了，己○○旋即開另一輛車抵達紙箱
    王餐廳，隨即押伊上車，當時押伊上車之二人，一人開車，
    一人押伊坐後座，己○○自己開一輛車，還有一人開著伊的
    車，在車上子○○、乙○○沿路輪流毆打伊，將伊載到經典
    矽品公司後，己○○便一手架住伊的脖子，強押伊上公司二
    樓進入庚○○的辦公室，並抬腳踹伊胸口，使伊跌倒在地，
    公司股東甲○○立即進入辦公司制止云云（見偵字第1088號
    卷（二）第241至243、254至256頁）；證人甲○○於警詢及
    偵查中亦證稱：庚○○、癸○○及伊分別係經典矽品公司董
    事長、總經理及股東。癸○○於97年12月底離職後，準備與
    庚○○進行會算，於98年2月3日，己○○先到經典矽品公司
    辦公室，要伊通知癸○○當日一定要到公司，於是伊聯絡癸○○，當時癸○○在紙箱王餐廳談事情，伊告訴癸○○說己○○有帶人來，當日下午二時左右，伊看見癸○○被己○○
    抓著衣領進入董事長庚○○的辦公室，同時後面有二名隨行
    男子，後來這二名男子也跟著進辦公室。伊當時在辦公室外
    面，聽到他們很大聲講話，接著就聽見「碰」一聲，伊就趕
    快進去，己○○就跟伊說「我剛剛踹了他一腳」，當時癸○○臉上有痛苦表情但不敢出聲，伊一直待到癸○○離開，己○○沒有再動手毆打癸○○云云（見偵字第11329 號卷（一
    ）第342、350、352 頁）。互核證人即被害人癸○○與現場
    證人甲○○所述均能相符，則被告己○○等人所為之剝奪被
    害人行動自由之犯行，即非無據。
(二)被告己○○、子○○、乙○○雖均辯稱：當日癸○○係自願
    與渠等共同返回經典矽品公司談事情，並無妨害其行動自由
    云云，惟被害人癸○○於案發當日因未依約前往經典矽品公
    司，致遭被告己○○、子○○、乙○○及同案被告張禕澤共
    同前往癸○○所在之紙箱王餐廳強脅癸○○前往經典矽品公
    司，癸○○因恐懼而隨之上車，並由同案被告張禕澤駕駛癸○○之車跟隨在後，並於抵達經典矽品公司之際，遭被告己○○以一手架住頸部及扯衣領之方式強行帶上公司二樓庚○○之辦公室，且癸○○於車上曾遭被告子○○、乙○○毆打
    ，進入庚○○辦公室之際，亦遭被告己○○踹倒在地等情，
    業據證人癸○○、甲○○詳述如前，苟若癸○○係自願前往
    經典矽品公司，其既將車停放在紙箱王餐廳外，又無不能自
    行開車之情，其大可駕駛自己的車前往，何須搭乘被告子○○之車，並與不熟識之乙○○同坐後座，若非被告等唯恐癸○○於途中脫逃，何以如此？又果若被告己○○所辯，伊當
    日於電話中與癸○○談妥，由其駕車前往紙箱公司接癸○○
    云云，則被告己○○儘可單身前往該處即可，又何須囑咐被
    告子○○，並由被告子○○另找被告乙○○及同案被告張禕
    澤等人共同前往該處找癸○○，再由被告己○○、子○○、
    乙○○及同案被告張禕澤四人共同將癸○○帶回經典矽品公
    司，復徵之，被告乙○○於車上毆打癸○○等情，業據被告
    乙○○所坦認（見本院卷第172 頁筆錄），益證被告己○○
    等人及同案被告張禕澤等人確有利用人數上之多數，違反被
    害人癸○○之意願，強脅被害人癸○○上車前往經典矽品公
    司，而奪被害人癸○○之行動自由甚明。是被告己○○、子
    ○○、乙○○上開所辯，顯係卸責之詞，均不足採。
(三)至證人癸○○嗣於本院審理時固改稱：當時有兩個人帶著伊
    上車。他說要回公司，依當時的現場狀況，伊接受了上車。
    ... 己○○與其他人沒有限制伊的行動，不准伊出去公司云
    云，證人甲○○嗣於本院審理時亦改稱：伊沒有打電話給癸○○，沒辦法聯絡上他。伊有看到癸○○與己○○等人進公
    司，當時癸○○沒有遭己○○或他人強押進入公司云云（均
    見本院卷99年9月1日審理筆錄），惟此核與證人癸○○、甲○○前開初供不符，而觀諸證人癸○○於同日審理時就相關
    案發情節均證稱：（問：子○○當時找到你的時候，他怎麼
    對你說？）怎麼說我記不清楚了。（問：庚○○辦公室內，
    己○○有無與你發生衝突或爭執？）我不記得很清楚。（問
    ：你被該二人帶上車時，是你自己開車門，還是他們幫你開
    車門？）我不記得了。（問：你下車回公司的時候，是你自
    己開門下車，還是他們幫你開車門的？）我不記得了。（問
    ：有沒有人違反你意願的方式，要你強制離開餐廳？）我知
    道對方要我跟他們一起回公司，但中間細節我記不清楚云云
    ，就相關案發情節經過均答以不清楚、不記得了等語，證人
    甲○○則稱：我沒有注意看等語。則以證人癸○○、甲○○
    當日身歷其境，焉有於上開關鍵過程，均答以忘記等詞，而
    與其等於警詢、偵查證述，大相逕庭。衡情，應係避重就輕
    之附和之詞，核非事實，要難採為有利於被告之認定。又證
    人庚○○於本院審理時固證稱：伊是經典矽品公司之負責人
    。當天癸○○與己○○是一起走進來，伊沒有看到癸○○被
    押。己○○是說癸○○欠他五十萬元，要伊幫忙調解他們的
    債務問題。癸○○沒有被限制行動自由云云（見本院卷99年
    8 月11日審理筆錄），惟本件被害人癸○○並無意願自行前
    往經典矽品公司，係遭被告己○○等人違反其意願強脅上車
    ，始因而前往經典矽品公司，被告己○○等人剝奪被害人癸○○之行動自由犯行，已詳如上述，證人庚○○既未同時在
    場（台中紙箱王餐廳、車上），所為上開證述自難採為被告
    己○○等人有利之認定，附此敘明。
綜上，被告己○○、子○○、乙○○等人所辯各節，要係卸責之
詞，事證明確，被告己○○、子○○、乙○○此部分妨害被害人
癸○○自由之犯行，均堪以認定。
三、被告己○○（對楊元龍等人及李秋燕之女陳欣蕾二部分）、
    子○○、乙○○、寅○○、丁○○、丙○○（上5人對楊元
    龍等人部分，對李秋燕之女陳欣蕾部分業經另案判決確定）
    所涉犯罪事實四部分：
    訊據被告子○○、乙○○（上二人對楊元龍等人部分業經撤
    回上訴）、寅○○、丁○○、丙○○就上揭抬棺恐嚇被害人
    楊元龍等人及李秋燕之女陳欣蕾等犯行坦承不諱在卷；訊據
    上訴人即被告己○○則堅詞否認涉有此二部分恐嚇犯行，辯
    稱：伊沒有到現場，且對於子○○夥同乙○○等人至楊元龍
    及李秋燕住處抬棺恐嚇乙事並不知情云云。惟查：
(一)按被告子○○如何夥同被告乙○○、蔡振祥、丁○○、丙○○等人先後於98年2 月10日晚間10時許、同日晚間11時10分
    許，以抬空棺置放至被害人楊元龍、李秋燕住處門口方式，
    對被害人楊元龍、李秋燕及其家人等人為恐嚇行為等情，業
    據被告子○○、乙○○、寅○○、丁○○、丙○○等人坦承
    不諱在卷，而被告子○○、乙○○、寅○○、丁○○、丙○○因至李秋燕住處抬棺恐嚇，所涉該部分恐嚇犯行，並經臺
    灣板橋地方法院於98年6月9日以98年度簡字第3391號各判處
    有期徒刑4月、3月、3月、3月、 3月確定在案，有該刑事判
    決書在卷可按，此外，並據被害人楊元龍、李秋燕、楊元龍
    之子楊筆程、楊元龍之女楊貞觀及楊元龍之胞弟楊元村分別
    於警詢及偵查中指證述綦詳在卷，詳如下述：
  1.依證人即楊元龍之子楊筆程於警詢及偵查中證稱：98年2月1
    0日晚上10時許，伊在桃園縣大溪鎮大漢家園36號住處2樓玩
    電腦，當時家中只有伊與楊貞觀，伊聽見樓下有電鈴聲，便
    下樓開門查看，發現門口有一具棺木，現場有五、六個人，
    帶頭指揮者為子○○，子○○說，棺材要送給我父親楊元龍
    ，要還他們血汗錢，並說欠錢不還很該死，要楊元龍出門要
    小心一點，然後就是叫囂，當時他們有拍照，好像要帶回去
    給他們老闆看，後來伊有將此事告訴伊母親，伊母親應該也
    有告訴伊父親，我們全家都非常恐懼，全家生命遭受威脅等
    語明確（見偵字第1088號偵查卷（二）第30至31頁、146至1
    47頁）。
  2.證人即楊元龍之女楊貞觀於警詢及偵查中證稱：於96年2月1
    0 日晚上10時許，伊與楊筆程在家，有人按門鈴，伊就與楊
    筆程下樓查看，打開門一看，發現家門口放了一具棺木，棺
    木上有擺白布條，白布條上的字是印刷的，有三行字，第一
    行是漢廷開發公司董事長楊元龍，第二行是漢廷建設公司董
    事長李秋燕，第三行是還錢，還我血汗錢，現場有五、六個
    年輕人站在約五、六公尺外的地方，其中一名男子與伊交談
    ，指名要找伊父親，伊跟他說伊父親不在家，那男子說楊元
    龍欠他們錢，要楊元龍出來處理，不處理會再來，棺材要送
    給楊元龍，叫楊元龍留著用，然後有人對我們拍照，好像要
    拍我們的照片回去辨認，後來他們分別共乘一輛箱型車及一
    輛自用小客車離開，當時已經很晚，我們又住在山邊，對方
    又是一群人，我穿睡衣，整個人嚇傻了，嗣後伊母親有將此
    事告訴伊父親云云（見偵字第1088號偵查卷（二）第37至39
    頁、第148至150頁）。
  3.證人即楊元龍之胞弟楊元村於警詢時證稱：98年2 月10日22
    時許，伊在伊住處外抽煙，見一群人往伊住處斜坡走，伊有
    向其中一位年輕人詢問何事，對方向伊說楊元龍欠他老闆一
    千萬元，當時伊亦發現楊元龍住所前遭人放置棺木一具，且
    其中一人正與楊貞觀對話，之後那些年輕人便坐一輛廂型車
    離去云云（見偵字第1088號偵查卷（二）第227至229頁）。
  4.證人楊元龍於警詢及偵查中證稱：伊是漢廷開發公司負責人
    ，也是漢廷建設公司之實際負責人，之前公司有地下錢莊借
    錢，剛開始有如期償還，後來因為公司經營不是很好且利息
    太高無法償還，就遭到地下錢莊討債，並將棺才放置於伊家
    門口，使伊家人心生畏懼，全家生命遭受威脅。... 抬棺那
    些人當天就被抓，當時他們說是己○○叫他們來的。... 抬
    棺當天，己○○有打電話到公司，是李秋燕接聽的，他說快
    過年了，要我們拿錢出來處理云云（見偵字第1088號偵查卷
    （二）第26至28頁、第152至154頁）。
  5.證人李秋燕於警詢及偵查中證稱：漢廷建設公司負責人為楊
    元龍，伊是股東兼會計。後來公司有向地下錢莊借貸金額約
    台幣2千多萬元。...98年 2月10日23時許，伊的住處遭人抬
    放棺木一付至家門口放置，當日簡秀良（楊元龍的太太）曾
    打電話到伊工作場所告知家門口遭人放置棺木。後來伊女兒
    陳欣蕾打電話告訴伊，伊家門口亦遭人放置棺木云云（見偵
    字第1088號偵查卷（二）第222至225頁、第251頁）。
  6.此外，並有楊元龍住處門口遭放置之棺木及白布條之採證照
    片在卷可稽（見偵字第1088號偵查卷（二）第25頁）。
  7.綜上，足認被告子○○、乙○○、寅○○、丁○○、丙○○
    上揭自白，核與事實相符，應堪採信。
(二)次按被告己○○雖辯稱：伊於案發二日前雖告知子○○，楊
    元龍、李秋燕向伊借款一千多萬元未還，薪水快發不出來，
    要子○○去找楊元龍及李秋燕，但未叫子○○等人到楊元龍
    及李秋燕住處抬棺恐嚇，亦不知子○○等人會以抬棺方式恐
    嚇之云云，而同案被告子○○於原審法院及本院審理時，固
    亦以證人身分附和其詞證稱：己○○並未要伊前往楊元龍及
    李秋燕住處抬棺恐嚇、棺材是伊在網路上花幾千塊錢買的云
    云（見原審卷（二）第345、347頁、本院99年 8月11日審判
    期日筆錄），惟：
  1.被告子○○就其係依被告己○○指示因而抬棺前往被害人楊
    元龍及李秋燕住處恐嚇等情，業據被告子○○迭於檢察官訊
    問時及原審法院羈押訊問時供述綦詳在卷，依被告子○○於
    98年8 月12日檢察官訊問時供稱：是己○○叫我們抬棺及綁
    白布條的。在板檢會說己○○不知此事，是因為當時事發後
    ，己○○趕到警局說沒有事，後來被判刑了，伊去找己○○
    ，己○○說叫伊自己去關一關，伊才覺得不對勁云云（見偵
    字第11329號卷（一）第246頁）；於同年月13日原審法院羈
    押訊問時供承：己○○叫我們去抬棺，去的有伊、乙○○、
    丁○○、寅○○、丙○○，因對方有欠己○○老闆錢，伊想
    抬棺的意思是去恐嚇人家，... 這次抬棺有二個地點，一個
    在泰山，一個在桃園，是同一個欠款云云（見原審聲羈卷第
    17頁）；於同年月26日檢察官訊問時供承：己○○知情，他
    在大同路住處跟伊說的，當時只有伊在場，他說把棺材抬過
    去，但不要傷害人。... 他叫伊去，伊就去，因為當時伊跟
    在他身邊云云（見偵字第1139號卷（一）第433至434頁）。
  2.而被告子○○、乙○○、丁○○因至李秋燕住處抬棺恐嚇，
    所涉該部分恐嚇犯行，業經臺灣板橋地方法院於98年6月9日
    以98年度簡字第3391號各判處有期徒刑4月、3月、 3月在案
    ，有該刑事判決書在卷可按，而被告子○○、乙○○於獲知
    該判決後，分別以市內電話號碼00000000號、門號00000000
    00號行動電話，即先後與被告己○○所持用門號為00000000
    00號行動電話聯絡，告知判決結果並詢問如何處理及是否上
    訴等情，有通訊監察譯文在卷可佐（見偵字第1088號偵查卷
    （一）第192、193、218 頁），若非被告己○○知情且參與
    該恐嚇案，何以特別關心該案判決結果，被告子○○、乙○○又何須告知被告己○○判決結果，並由被告己○○決定是
    否上訴之必要？況被告子○○亦曾以其所使用0000000000號
    行動電話，與其女友王心晴所使用門號0000000000號通話時
    亦提及係受被告己○○指示前往抬棺恐嚇，有原審法院審理
    筆錄及通訊監察譯文在卷可佐（見原審卷（二）第349 頁、
    偵字第1088號卷（一）第208頁），茲詳述如下：
 (1)98年6月22日下午5時4分許：
    乙○○：收到判決書。
    己○○：你沒跟我說。
    乙○○：我下去南部三天。
    己○○：判決如何？
    乙○○：三個月。
    己○○：可以易科罰金，其他人呢？
    乙○○：一樣。
    己○○：是嗎？
    乙○○：連小黑他們竟是‧‧‧
    己○○：你回去看清楚再打給我。
    乙○○：好。
 (2)98年6月22日下午5時8分許：
    乙○○：叔叔，他們說全部三個月，只有信宏四個月。
    己○○：連阿翔也是總共六個人嗎？
    乙○○：宗賢、我、信宏、小黑、阿翔。
    己○○：一個月是多少？
    乙○○：一萬多吧，三個月三萬吧。
    己○○：好，我問問看。
 (3)98年6月22日下午5時38分許：
    己○○：幾號收到？
    乙○○：前幾天吧，我不是很確定。
    己○○：好像十天或二十天要上訴，
    乙○○：正確時間我不知道。
    己○○：問問看。
 (4)98年6月22日下午9時22分許：
    乙○○：叔叔，是十天內。
    己○○：十天內。
    乙○○：到了。
    己○○：你什麼時候收到？
    乙○○：好像這幾天。
    己○○：你問姊姊管理室可以確定別人可以無罪，不然一個
            三萬我怎受得了。
    乙○○：好，我問問。
 (5)98年6月22日下午9時26分許：
    己○○：阿弟，你把判決文拿來大同街我看一下。
    乙○○：好。
 (6)98年6月23日下午8時48分許：
    子○○：大哥，我信宏，那一條判下來了。
    己○○：我知道。
    子○○：這要怎麼辦？
    己○○：我再問老闆什麼時候要執行。
    子○○：我不知道，我剛收到。
    己○○：人家都收到很久了。
    子○○：我到派出所拿的。
    己○○：我再問。
 (7)98年6月24日下午4時24分許：
    子○○：我昨天去派出所收法院判決書。
    王心晴：什麼的？
    子○○：就是「金剛」老大叫我們去的那一條判四個月，我
            問他如何處理，這也是他老闆姪子的事，看他怎麼
            處理。
  3.參諸被告己○○於偵查中亦供承：棺材是伊叫子○○去買的
    ，因為當時都已經談好了，但是他還是不還錢，又躲起來，
    伊是一時氣憤才會這樣，白布條也是伊指示子○○去買的云
    云（見偵字第11329號卷（一）第443頁）。
  4.勾稽上情，足證被告己○○對於被告子○○、乙○○、寅○○、丁○○、丙○○等人前往楊元龍及李秋燕住處抬棺恐嚇
    之事，知情且參與甚深。而按共同正犯之意思聯絡，原不以
    數人間直接發生者為限，即有間接之聯絡者，亦包括在內。
    如甲分別邀約乙、丙犯罪，雖乙、丙間彼此並無直接之聯絡
    ，亦無礙於其為共同正犯之成立，又共同正犯間，非僅就其
    自己實施之行為負其責任，並在犯意聯絡之範圍內，對於他
    共同正犯所實施之行為，亦應共同負責（參照最高法院77年
    台上字第2135號、32年上字第1905號判例意旨參照），是多
    數行為人，於行為當時如已有共同犯意之聯絡者，而各自分
    擔犯罪行為之一部，並相互利用他人之行為，以達其犯罪之
    目的者，對於他共同正犯所實施之行為，自應共同負責。查
    被告己○○雖未至現場，惟本件係因其與被害人楊元龍及李
    秋燕間之債務糾紛而起，因而指示被告子○○，再由被告子
    ○○輾轉邀集被告乙○○、寅○○、丁○○、丙○○等人對
    被害人楊元龍等人及李秋燕之女陳欣蕾為恐嚇危害安全之犯
    行，足認彼等間就上開犯行，有犯意之聯絡及行為之分擔，
    應負共同之責。從而，被告己○○與子○○、乙○○、寅○○、丁○○、丙○○（上5 人對李秋燕之女陳欣蕾部分已判
    決確定）等對被害人楊元龍等人及李秋燕之女陳欣蕾恐嚇安
    全之犯行，均事證明確，堪以認定。至被告己○○聲請傳喚
    楊元龍證明被告己○○並未參與恐嚇之犯行，按楊元龍並未
    目睹抬棺恐嚇之經過，是被告所主張之待證事實，本院認無
    傳訊楊元龍之必要，一併說明。
四、被告己○○、子○○所涉犯罪事實五部分：
    訊據被告子○○（此部份業據被告子○○撤回上訴）就所涉
    此部分違反槍砲彈藥刀械管制條例及向被害人戊○○恐嚇取
    財之犯行，均坦承不諱在卷；訊據上訴人即被告己○○則堅
    詞否認有對被害人戊○○恐嚇取財之犯行，辯稱：伊與戊○○是好朋友，不可能叫子○○去對戊○○恐嚇取財云云，而
    查：
(一)被告子○○如何於上揭時地先後前往上開工地欲向被害人戊○○索討財物等情，業據證人戊○○、張茗峻、李宗榮等人
    分別於警詢及偵查中指、證述綦詳在卷，詳如下述：
  1.證人戊○○於警詢及偵查中證稱：伊認識曾擔任中國國民黨
    八里鄉鄉黨部青工會會長綽號「金剛」之己○○，己○○於
    98年3 月27日曾以其所使用之0000000000號行動電話向鄉黨
    部主任陳美燕詢問伊的行動電話號碼，並稱有工程要跟伊談
    。當天伊的行動電話就陸續接到一名自稱「金剛」小弟之男
    子的電話（門號0000000000號），在電話中他恐嚇伊說：代
    表，你在八里龍源地區有塊地在做土方工程，賺很多錢，我
    現在很困苦，急需要錢，又說他不想讓他大哥「金剛」知道
    ，伊跟他說，該土方工程並非伊負責，伊只是將土地仲介給
    他人而已，之後他又打一通電話給伊說，他查過該土方工程
    是伊在做的，隔日晚上有一名男子拿了一疊土方的施工照片
    給伊，之後伊又接到該男子電話問伊有無收到照片，並說這
    可以證明工地是伊在經營，而且表示不付錢會將照片上網到
    公家單位，事後伊聽工地人員說工地發生槍擊，對方指名找
    伊，並持槍恐嚇勒索要伊給付200 萬元擺平，因該工地並非
    伊施作，伊是仲介給李宗榮，所以伊沒有理會云云（見偵字
    第11329 號卷（二）第263至267頁、偵字第1088號卷(二)第
    269至271頁）。
  2.證人張茗峻於警詢及偵查中證稱：子○○曾與伊住同一社區
    大樓，伊見過子○○幾次面，所以認識。伊在臺北線八里鄉
    ○○○街122之1號旁工地擔任清潔工，該工地是傾倒土方之
    工地，於98年3月27日約下午3時許，子○○曾駕駛車號1656
    —ET號福特銀灰色自用小客車搭載一名男子前來工地，該男
    子下車後對工地照相，子○○就問伊及另一個同事，工地負
    責人是誰，我們說不知道，子○○就亮出手槍跟我們說，他
    是來拿錢的，如果沒有給他們錢的話，工地就不要做了，然
    後二人開車離去，於同年月28日上午約9 時或10時許，子○○又與一名男子駕駛車號IL—8838號紅色自用小客車到工地
    ，下車後講說：「叫你們不要做了，你們還繼續做」，然後
    就拿一枝黑色手槍對空鳴二槍，之後便駕車離去，隔天約八
    時許，子○○又與另一名男子駕駛上開紅色自用小客車到工
    地，子○○下車後直接持手槍對空鳴放一槍，然後朝工地連
    開四槍後，二人駕車離去，我們很害怕云云（見偵字第1132
    9號卷（二）第273至275頁、偵字第1088號卷（二）第281至
    283頁）。
  3.證人李宗榮於警詢及偵查中證稱：伊是臺北縣八里鄉○○○
    街122之1號旁工地之負責人，該工地係伊向戊○○承租，伊
    沒有接到恐嚇電話，該工地遭槍擊時伊也不在場，伊是事後
    聽張茗峻說該工地於98年3 月28日、29日遭人開槍，開槍之
    人指名要找戊○○，且聽戊○○說他有接到自稱「金剛」小
    弟之人的恐嚇電話云云（見偵字第11329號卷（二）第270至
    271頁、偵字第1088號卷（二）第286至287頁）。
  4.被告子○○亦供承：伊跟己○○說，伊要去臺北縣八里鄉○○○街122之1號旁工地拿紅包，向己○○借槍彈，己○○就
    將前揭美國BERETTA 廠製的手槍及子彈借給伊，並告訴伊「
    冬瓜」（即戊○○）的電話，伊打電話跟「冬瓜」說伊生活
    困苦，需要生活費，後來於98年3 月28日、29日到工地總共
    開六、七槍，開完槍後我開口要20萬元，但對方不接受，伊
    告訴己○○，己○○就說開了槍就要200 萬元，並教伊去攔
    車、直接去抓「冬瓜」，伊就開口索討200萬元，並於同年4
    月1 日打電話以「明天一定叫很多人到，你就吃飽穿暖，明
    天一定到，不到就是婊子」等語恐嚇「冬瓜」等語在卷（見
    偵字第11329 號偵查卷（一）第245至249頁、原審聲羈卷第
    17頁、原審卷（一）第62至63頁）。
  5.核與被告子○○所持用門號為0000000000、0000000000號行
    動電話於98年3 月27日至同年4月1日，與證人戊○○所使用
    門號為0000000000號、真實姓名年籍不詳綽號「佳宏」男子
    所使用門號為0000000000號、被告子○○之父所使用門號為
    0000000000號及被告己○○所使用門號為0000000000號行動
    電話之監聽譯文內容相符（見偵字第1088號卷（一）第19至
    29頁、第39至41頁），分述如下：
 (1)98年3月27日下午7時29分許：
    戊○○：你打錯了吧！
    子○○：是嗎？你不是「冬瓜」嗎？
    戊○○：我是。
    子○○：後面那個土堆不是你的嗎？
    戊○○：不是。
    子○○：好。
 (2)98年3月27日下午7時43分許：
    子○○：我大仔叫「金剛」，我是他小弟信宏。
    戊○○：叫你大哥打給我。
    子○○：我自己要處理，那土堆不是你的？
    戊○○：不是。
    子○○：如果是，出來處理一下。
 (3)98年3月27日下午9時33分許：
    子○○：老闆，剛我有跟他聯絡，他說這樣公司不要，我說
            要如何比較好，他們說在地的來，我說這樣不如我
            去找他們，他說這樣不如叫我們去找「冬瓜」，且
            「冬瓜」我打了好幾次，電話都不接。
    己○○：不用了，我們就直接抓「冬瓜」就好了。
    子○○：好，那我回去。
 (4)98年3月28日下午9時45分許；
    子○○：你有網路可以傳送資料嗎？
    戊○○：我沒有。
    子○○：我想寄一些照片給你看而已。
    戊○○：不用了，電話中講就好了，告訴你這土不是我的，
            我只是中間賺點利潤而已。
    子○○：我沒這意思，我只想說有沒有土可以讓我們進去倒
            ，沒意思要恐嚇你什麼。
    戊○○：我沒說，只是打電話什麼，只是這塊已經移送了，
            你可以到派出所查。
    子○○：如果是這樣，我可以打到環保局。
    戊○○：環保局昨天已經來開單了。
    子○○：沒關係，看我可以弄到哪裡，不必要跟我大聲。
    戊○○：你一直打電話來。
    子○○：我們是很有誠意要跟你們合作。
 (5)98年3月28日下午9時57分許：
    己○○：他們今天有動工嗎？沒有，下午呢？
    子○○：有。
    己○○：下午有，怎可以讓他們動工？
    子○○：沒有，我們下午衝進去，他們就停工了，早上是散
            散的在跑。‧‧‧
    己○○：反正動工就去給他攔車就對了，不准他們進去動工
            。
    子○○：我叫他們四點都起床。
    己○○：你放話給「冬瓜」就對了，說沒說好都不准動，不
            然意思。
    子○○：好。
 (6)98年3月29日上午11時許：
    子○○：佳宏，我剛剛在他們場開下去了，他們車都不敢進
            去，現在我也不知道要如何，你快點回來。
    佳  宏：電話中不要說。
    子○○：你什麼時候回來，我不知要如何接下。
    佳  宏：好。
 (7)98年3月30日上午9時24分許：
    父  親：昨天你有帶人進去嗎？
    子○○：昨天是我一個人，今天我有帶一個朋友去。
    父  親：他們有二條路可以走，第一叫兄弟。
    子○○：最好。
    父  親：第二叫警察。
    子○○：他們是違法的。
    父  親：我們要做心理準備，但他生意做很大，出門開好車
            ，一定會叫警察來家抄。
    子○○：我昨天開完都沒有回家。
    父  親：你就暫時不要回家，且事情沒解決不要回家。你怎
            跟他說，說你困苦？
    子○○：是裡面一個叫「阿琪」，我進去跟他說，方便給我
            一條路走，他跟我說好，約晚上見面，他說要如何
            幫忙，我說二百如何，他說困難。
    父  親：是那一塊多大？
    子○○：我們家後面。
    父  親：不大，二百可能拿不到。
    子○○：我就是要讓他殺價，我說那一百，什麼不用說了，
            他說他再告訴公司，我說你現在不能決定，那在說
            什麼！我晚上回去後想不開，早上我就去他們工地
            開了。
    父  親：什麼時候？
    子○○：昨天我開完說不准給我動工。
    父  親：他們有停下來嗎？
    子○○：有，早上又開動了，所以我把東西都拿出來，就是
            要開，且就是要給他們看。
 (8)98年3月30日下午5時許：
    己○○：聽說行情越來越少。
    子○○：二百變四十。
    己○○：你有行情點嘛！
    子○○：我怎知。
    己○○：教不會。
 (9)98年3月30日下午5時03分許：
    己○○：要有行情。
    子○○：是我怎知，想說加減點弄，他有跟你說？
    己○○：自然有人會跟我說。
    子○○：誰？
    己○○：你同學。
    子○○：我沒說這。
    己○○：你沒說人家怎會知道？你知道你這樣事情會很大，
            要弄也要大一點，不要弄這點肉。
    子○○：好。
(10)98年4月1日下午10時54分許：
    子○○：「冬瓜董」！
    戊○○：你誰？
    子○○：你「冬瓜」嗎？
    戊○○：是。
    子○○：我明天一定到，叫多一點人，你就吃飽穿暖，我明
            天一定到，不到我婊子。
  6.而被告子○○向被告己○○所借得前揭美國BERETTA 廠製及
    以色列JERICHO 廠製之制式手槍各一枝，及口徑九mm制式子
    彈八顆、由金屬彈殼組合直徑8‧8±0.5mm 金屬彈頭而成之
    非制式子彈三顆，經送請內政部警政署刑事警察局鑑驗結果
    ，均認有殺傷力，有該局98年8 月27日刑鑑字第0980111503
    號槍彈鑑驗書乙份在卷可稽（見98年度偵字第11329 號卷（
    一）第447至451頁），已如上述，堪認扣案之系爭槍彈均具
    有殺傷力。
  7.綜上各情，被告子○○上揭自白堪認與事實相符，被告子○○此部分犯行，實堪以認定。
(二)按被告己○○雖否認有與被告子○○共同對被害人戊○○恐
    嚇取財之犯行，惟被告己○○於本院審理時亦供承：子○○
    有問伊是否與戊○○很熟，有問如何與戊○○聯絡，伊有打
    電話到八里鄉國民黨的黨部問戊○○的電話云云，並參諸上
    揭通聯記錄譯文顯示，足見被告己○○對於被告子○○持槍
    至前開工地恐嚇取財之事知情，且其不僅出借槍彈，且具體
    指示恐嚇取財之方式及應索討之金額，其參與甚深，是被告
    己○○空言辯稱對被告子○○恐嚇取財未遂之事毫不知情云
    云，顯係飾卸之詞，不足採信。至被告子○○嗣於本院審理
    時經具結後固證稱：槍不是跟己○○拿的，己○○沒有要伊
    跟戊○○要200 萬云云，惟此依上所述，要係迴護被告己○○之詞，殊非事實，自無足採，附此敘明。
五、被告乙○○、壬○○違反槍砲彈藥刀械管制條例部分：
    訊據上訴人即被告乙○○供承有於98年7 月中，收受被告己○○所寄放裝有槍彈之包包乙只之事實，惟否認有何違反槍
    砲彈藥刀械管制條例之犯行，辯稱：伊不知道包包裡面所寄
    放的東西是槍彈，己○○也沒說裡面是什麼東西云云；訊據
    上訴人即被告壬○○供承有於98年8月1日，收受被告己○○
    寄放裝有槍彈之包包乙只，並將之放置於其位於臺北市○○
    區○○路一段36號住處後門開放式製物鐵架最底層，嗣經警
    於同年月12日於其住處搜索時查獲系爭2 把槍枝及子彈等事
    實，惟否認有何違反槍砲彈藥刀械管制條例之犯行，辯稱：
    98年8月1日己○○說他要下南部一趟，將一只女用手提包交
    付伊保管，伊不知道包包內有什麼東西，警方來伊家裡時，
    伊是主動將該包包拿給警方，當時才知道裡面是槍彈云云，
    惟查：
(一)按經警於被告壬○○位於臺北市○○區○○路一段36號住處
    所查獲系爭美國BERETTA 廠製九二FS型之制式半自動手槍及
    以色列JERICHO廠九四一F型之制式半自動手槍各一枝，暨子
    彈11顆，經送請內政部警政署刑事警察局以檢視法、性能檢
    驗法、試射法、比對顯微鏡法鑑驗結果：「一、送鑑手槍一
    枝（槍枝管制編號0000000000號），認係口徑9mm 制式半自
    動手槍，為美國BERETTA廠製九二FS型，槍號為BER一六六五
    八五，槍管內具有六條右旋來復線，擊發功能正常，可供擊
    發同口徑制式子彈使用，認具殺傷力。二、送鑑手槍一枝（
    槍枝管制編號0000000000號），認係口徑9mm，為以色列JER
    ICHO廠九四一F 型，槍號為00000000，槍管內具有六條右旋
    來復線，擊發功能正常，可供擊發同口徑制式子彈使用，認
    具殺傷力。三、送鑑子彈11顆，鑑定情形如下：(一) 8顆，
    認均係口徑9mm 制式子彈，均經試射，可擊發，認均具殺傷
    力。(二)3顆，認均係非制式子彈，由金屬彈殼組合直徑8.8
    ±0.5mm 金屬彈頭而成，採樣一顆試射，可擊發，認具殺傷
    力」，有該局98年8 月27日刑鑑字第0980111503號槍彈鑑驗
    書乙份在卷可稽（見98年度偵字第11329號卷（一）第447至
    451頁），堪認扣案之系爭槍彈均具有殺傷力。
(二)被告乙○○嗣雖否認有寄藏扣案之系爭以色列JERICHO 廠製
    之制式手槍一枝之犯行，惟：
  1.被告乙○○於偵查中及原審法院就此部分犯行供承不諱在卷
    ，依被告乙○○於偵查中供承：己○○是伊父親的好友。己○○有時候是以「朋友」稱槍枝。98年7月31日晚上8點己○○打電話給伊說，要伊將「朋友」帶過去給他，伊知道他指
    的「朋友」是槍。手槍，小枝的。是在7 月20幾日的時候，
    他將槍放在伊這邊，放了一把，伊拿回家看知道是手槍，就
    放在伊家裡，該手槍是以盒裝。（提示槍枝照片及皮箱照片
    ）這是伊所說的槍及皮箱，是槍枝照片編號５下面這一把，
    上面那把沒有見過。...7月31日己○○打電話給伊沒多久，
    伊就拿到北投大業路直接還給己○○本人云云（見偵字第11
    329號卷（一）第388頁）；嗣於原審法院準備程序時亦供承
    ：扣案系爭手槍一把是大概98年7 月中後己○○在台北市○○區○○路上拿給伊的，當時他只說把這各東西寄放在伊這
    ，他馬上拿回去，伊當場沒有打開來看，帶回家沒多久因為
    好奇有打開來看，看到裡面有一把槍，伊只有打開看一眼，
    但沒有看到子彈云云（見原審卷（一）第55頁）；此被告己○○於98年9 月16日移審原審法院院時亦供稱：那支槍伊是
    連同彈匣交給乙○○，伊跟他說這東西就先放你那邊，伊就
    把東西交給乙○○，因為伊覺得乙○○看了就知道是何物，
    所以沒有特別跟他講。98年7 月31日伊與乙○○聯絡要向他
    取回這把槍云云（見原審卷（一）第68頁），互核所述大致
    相符。
  2.並有下列通訊監察譯文在卷可稽（見同上第1088號偵查卷(
    一)第294頁至第296頁）：
 (1)98年7月31日晚上8時29分許：
    己○○：你在哪？
    乙○○：家裡。
    己○○：什麼時候出來？
    乙○○：晚一點。
    己○○：你上次的朋友‧‧‧
    乙○○：你說小本？
    己○○：就是帶來給我看的那一個。
    乙○○：誰？
    己○○：跟我們去中壢那個嘛。
    乙○○：呀，聽不懂。
    己○○：就是你上次來公司帶來的朋友嘛。
    乙○○：是阿非。
    己○○：阿非的朋友在嗎？
    乙○○：阿非是跟他女朋友住。
    己○○：是他朋友，他住他家嗎？
    乙○○：是。
    己○○：你可以帶出來嗎？
    乙○○：噢。
 (2)98年7月31日晚上10時零6分許：
    乙○○：你在公司嗎？
    己○○：我在辦事處。
    乙○○：我要過去了。
    己○○：好。
 (3)98年7月31日晚上10時50分許：
    乙○○：我看到你了！
    己○○：好！
  3.綜上，足徵被告乙○○上揭自白所言非虛，應屬事實，而堪
    採信。被告乙○○嗣雖改稱：伊不知道代己○○所保管之物
    為制式手槍，亦無寄藏之犯意云云，惟以系爭槍枝價值匪淺
    ，被告己○○應無隨意將之交付予不相干之人代為寄藏之理
    ，而被告乙○○與被告己○○又具有相當之信任關係，此觀
    諸被告己○○於偵查中供稱：（問：為何乙○○要幫你保管
    槍？）他滿聽伊的話，因為乙○○是伊從小看到大的等語（
    見偵字第11329號偵查卷（一）第444頁），被告乙○○亦供
    承：伊跟己○○算熟，還蠻常聯繫，他跟伊爸爸認識，是從
    小看伊長大的人云云（見原審卷（一）第55頁），而被告乙○○於偵查中亦明確供承：伊拿回家看知道是手槍云云，足
    徵被告乙○○於應允保管被告己○○交付裝有系爭槍枝之物
    時，可預見該包東西係屬違禁物之槍枝，而被告乙○○嗣於
    98年7 月31日歸還系爭槍枝予被告己○○時並係以代號「朋
    友」稱之，顯見被告乙○○就被告己○○所交付之物確係違
    禁物之槍枝已有認識，是被告乙○○嗣否認知悉所代保管之
    物係槍枝云云，要係卸責之詞，自難採信。
(三)被告壬○○嗣雖否認有寄藏扣案之系爭以色列JERICHO 廠製
    及美國BERETTA 廠製之制式手槍各一枝及子彈11顆之犯行，
    惟：
  1.被告壬○○於偵查中及原審法院就此部分犯行供承不諱在卷
    ，依被告壬○○於偵查中供承：經警在伊住處所查獲之2 把
    手槍、子彈11顆是己○○在98年8月1日交給伊的。...98年8
    月1日晚上9點多，己○○有跟伊說是威力比較強大的空氣槍
    ，他說那個東西有點殺傷力，要先放在伊這，要伊代為保管
    ，有需要時他會再打電話給伊，伊再拿給他。（問：你認為
    有點殺傷力是什麼東西？）應該是槍枝云云（見偵字第1132
    9號卷（一）第233至235頁）；嗣於98年8月13日原審法院羈
    押訊問時坦承：己○○是伊大舅子，那天他說有重要東西，
    有二個朋友要找伊... 後來伊才知道他說的二個朋友，是指
    二把槍，當天晚上才打電話告訴伊說是二把有殺傷力的手槍
    ，伊就沒有再碰它，也不知道如何處理。後來有與己○○聯
    絡到，是在路上遇到，伊請他拿回去，他說有空會去拿，但
    都沒有去拿，直到今天警方來，伊想說剛好把槍交出去，槍
    是從8月1日一直放到今天云云（見原審聲羈卷第21頁）；此
    被告己○○於98年8 月13日羈押訊問時亦供稱：伊之前和壬○○見面時，有告訴壬○○說伊那裡有玩具槍，但威力比較
    強大，要放在他那裡，他說好，後來伊才跟他聯絡。之後伊
    打電話跟他說你那個朋友，指的是槍，一開始他都聽不懂，
    事後來才聽懂云云（見原審聲羈卷第13頁），互核所述大致
    相符。
  2.並有經原審法院會同當事人及辯護人當庭勘驗98年8月1日下
    午6時30分許、同年月1 日晚上9時19分許、同日下午10時16
    分許，被告己○○所持用門號為0000000000號行動電話與其
    女友丑○○及被告壬○○所使用門號為0000000000號號行動
    電話監聽錄音光碟結果譯文在卷可稽（見原審卷（一）第21
    1至212頁）：
 (1)98年8月1日下午6時30分許：
    己○○：喂！
    壬○○：哥哥！
    己○○：小棋喔！
    壬○○：嗯嗯。
    己○○：我那二個朋友說你對他不錯喔，說麻煩你，你要過
            來嗎？要跟你謝謝啦。
    壬○○：噢，不然我等一下忙完再打電話給哥哥，再過去好
            不好？
    己○○：好啊！
    壬○○：好，好，好。
    己○○：謝謝，謝謝，謝謝。
 (2)98年8月1日晚上9時19分許：
    壬○○：喂！
    己○○：喂，小棋喔！
    壬○○：哥哥喔，我等一下再過去因為我在全聯社買東西。
    己○○：好哇，你朋友在等你。
    壬○○：噢，沒關係我等一下再過去，好，BYE。
 (3)98年8月1日晚上10時16分許：
    己○○：喂！。
    丑○○：喂，你要回來了沒？
    己○○：幹嘛，怎樣？
    丑○○：沒有，沒有，那個啊，妹妹，妹妹的先生來，你朋
            友不是要找他？
    己○○：喔！
    丑○○：對啊！
    己○○：那你拿給他啊！
    丑○○：噢，好。拜拜。
  3.另經原審法院會同當事人及辯護人當庭勘驗98年8 月12日警
    方至被告壬○○住處搜索過程之錄影光碟結果顯示，被告壬○○係帶同警方自廚房後面晾曬衣物及置放鐵架之處所，在
    堆滿雜物鐵架最底層紙箱旁雜物之後方，伸手入內取出一只
    女用手提袋，經警著手套打開該手提袋，取出一槍盒，打開
    該槍盒即為扣案之系爭槍、彈等情，此有原審法院勘驗筆錄
    及列印擷取錄影畫面在卷可稽（見原審卷（一）第227至238
    頁、第240至252頁）。
  4.綜上，足徵被告壬○○上揭自白所言非虛，應屬事實，而堪
    採信。被告壬○○嗣雖改稱：不知道被告己○○所保管之物
    為制式手槍及子彈，亦無寄藏之犯意云云，惟以系爭槍枝價
    值匪淺，被告己○○應無隨意將之交付予不相干之人代為寄
    藏之理，而被告壬○○係被告己○○之妹婿，彼此具有相當
    之信任關係，此觀之被告己○○於原審法院時供稱：伊妹婿
    （指被告壬○○）以前就滿聽伊的話，伊叫他做什麼他都不
    會拒絕云云（見原審卷（一）第69頁），而被告壬○○於偵
    查中亦明確供承：後來己○○有打電話跟伊說那個東西有殺
    傷力，要伊好好保存云云，顯見被告於應允保管被告己○○
    交付裝有系爭槍枝之該包東西時，可預見該包東西係屬違禁
    物之槍枝，而被告壬○○於得知被告己○○所交付者為槍枝
    ，仍將之置於住處廚房後方鐵架需蹲下才能看清之最下層，
    再者，被告壬○○嗣與己○○以行動電話通話時，均以「朋
    友」作為槍枝之代號，顯見被告壬○○已知被告己○○所交
    付之物為具有殺傷力之制式手槍、制式手槍及子彈無訛。是
    被告壬○○嗣否認知悉所代保管之物係槍枝云云，要係卸責
    之詞，自難採信。至被告辯護人以壬○○於偵查中、原審羈
    押庭因延續警詢之自白，顯非出於任意性云云，按被告於原
    審羈押庭所為之自白，未見有何證據足資證明承審法官違背
    法定程序，使被告壬○○之自白，出於非任意性，是被告辯
    護人空言指摘上開被告於原審羈押庭之自白非出任意性，殊
    嫌無據，一併敘明。
(四)綜上，被告乙○○、壬○○此部分違反槍砲彈藥刀械管制條
    例犯行，均事證明確，堪以認定。
二、核被告己○○所為，係犯槍砲彈藥刀械管制條例第7條第4項
    之未經許可持有手槍罪、同條例第12條第4 項之未經許可持
    有子彈罪（事實二）、刑法第302條第1項之剝奪他人行動自
    由罪（事實三）、刑法第305 條之恐嚇危害安全罪（事實四
    被告己○○部分為二罪）、刑法第346 條第3項、第1項之恐
    嚇取財未遂罪（事實五）；被告子○○所為，係犯槍砲彈藥
    刀械管制條例第7條第4項之未經許可持有手槍罪、同條例第
    12條第4項之未經許可持有子彈罪（事實五）、刑法第302條
    第1項之剝奪他人行動自由罪（事實三）、刑法第305條之恐
    嚇危害安全罪（事實四）、刑法第346條第3項、第1 項之恐
    嚇取財未遂罪（事實五）；被告乙○○所為，係犯槍砲彈藥
    刀械管制條例第7條第4項之未經許可寄藏手槍罪（事實六）
    、刑法第302條第1項之剝奪他人行動自由罪（事實三）、刑
    法第305 條之恐嚇危害安全罪（事實四）；被告壬○○所為
    ，係犯槍砲彈藥刀械管制條例第7條第4項之未經許可寄藏手
    槍罪、同條例第12條第4 項之未經許可寄藏子彈罪（事實七
    ）；被告寅○○、丁○○、丙○○所為，均係犯刑法第 305
    條之恐嚇危害安全罪（事實四）。按無故持有槍砲或彈藥，
    係屬繼續犯，為實質上一罪，其前後之持有行為，不容予以
    割裂而論為數罪（參照最高法院81年度臺上字第1508號判決
    意旨），被告己○○自始僅係單純無故持有本件槍彈，並非
    意圖供犯罪之用而持有，嗣於持有行為繼續中，另行起意，
    與被告子○○共同為事實欄五所示之恐嚇取財未遂犯行，則
    其嗣後為犯罪而與被告子○○共同持有之行為，為原單純持
    有繼續犯之一部分，不容割裂而另論一罪。次按寄藏與持有
    ，均係將物置於自己實力支配之下，但「寄藏」之受人委託
    代為保管，其保管之本身所為之「持有」，既係「寄藏」之
    當然結果，法律上自宜僅就「寄藏」行為為包括之評價，不
    應另就「持有」予以論罪（參照最高法院74年度臺上字第34
    00號判例意旨），故被告乙○○持有前開以色列JERICHO 廠
    製制式手槍、被告壬○○持有扣案槍、彈之行為，係「寄藏
    」之當然結果，自不另論罪。被告子○○先後持有手槍及具
    有殺傷力之子彈，係基於同一持有手槍罪及持有子彈罪犯意
    下之接續行為，僅侵害一個法益，只論以一罪。被告己○○
    、子○○、乙○○與同案被告張禕澤就事實欄三之犯行；被
    告己○○、子○○、乙○○、寅○○、丁○○、丙○○就事
    實欄四之犯行；被告己○○、子○○就事實欄五之犯行，各
    具有犯意聯絡及行為分擔，均為共同正犯。被告己○○、子
    ○○分以一行為同時持有手槍、子彈；被告壬○○以一行為
    同時寄藏手槍、子彈，均為想像競合犯，依刑法第55條之規
    定，分從一重之未經許可持有手槍罪、未經許可寄藏手槍罪
    處斷。被告己○○、子○○、乙○○、寅○○、丁○○、丙○○係以一個恐嚇行為，對楊筆程、楊貞觀、簡秀良、楊元
    龍四人恐嚇，為想像競合犯。被告己○○、子○○、乙○○
    所為上開數罪，犯意各別，行為互殊，應予分論併罰。又被
    告子○○於98年4月1日撥打電話恐嚇被害人戊○○部分，係
    其恐嚇取財未遂犯行之一部，起訴書認應另論以恐嚇危害安
    全罪，亦有未合，附此敘明。被告己○○及子○○有犯罪事
    實欄所載罪刑宣告及執行情形，有本院被告前案紀錄表乙份
    在卷可稽，其於有期徒刑執行完畢5 年以內，再故意犯本件
    有期徒刑以上之罪，依刑法第47條規定，均應論以累犯。被
    告己○○、子○○已著手於恐嚇取財之犯行，未生被害人交
    付財物之結果，為未遂犯，應依刑法第25條第2 項規定，按
    既遂犯之刑減輕其刑，並依法先加後減（事實五）。再按刑
    事審判旨在實現刑罰權之分配的正義，故法院對有罪被告之
    科刑，應符合罪刑相當之原則，使輕重得宜，罰當其罪，以
    契合社會之法律感情，此所以刑法第57條明定科刑時應審酌
    一切情狀，尤應注意該條所列10款事項以為科刑輕重之標準
    ，並於同法第59條賦予法院以裁量權，如認「犯罪之情狀可
    憫恕，認科以最低度刑仍嫌過重者，得酌量減輕其刑」，俾
    使法院就個案之量刑，能斟酌至當。而刑法第59條規定所謂
    「犯罪之情狀」，應審酌其犯罪有無可憫恕之事由，即有無
    特殊之原因與環境，在客觀上足以引起一般同情，以及宣告
    法定低度刑，是否猶嫌過重等，以為判斷（最高法院38年臺
    上字第16號、45年臺上字第1165號、51年臺上字第899 號判
    例參照），被告乙○○、壬○○均為被告己○○之至親，始
    代為寄藏保管，且於收受後即藏置於其住處，未曾攜帶外出
    使用，是以渠等上開被動受託寄藏之犯罪情狀觀之，情節尚
    非重大，然渠等所犯槍砲彈藥刀械管制條例第7條第4項之未
    經許可寄藏手槍罪之法定本刑為5 年以上有期徒刑，實屬情
    輕法重，客觀上足以引起一般同情，顯有堪資憫恕之處，認
    縱處以法定最低刑度，猶嫌過重，爰均依刑法第59條之規定
    ，減輕其刑。
三、原審基此認定，援引槍砲彈藥刀械管制條例第7條第4項、第
    12條第4項，刑法第11條前段、第28條、第302條第1項、 第
    305條、第346條第3項、第1項、第55條、第25條第2項、 第
    51條第5款、第47條第1項、第59條、第41條第1項前段、 第
    42條第3項、第38條第1項第1款、第2款，刑法施行法第1 條
    之1 第1項、第2項前段，並審酌被告己○○、子○○非法持
    有制式手槍及具有殺傷力之子彈，被告乙○○、壬○○受被
    告己○○所託，非法寄藏制式手槍及制式手槍、子彈，因而
    對社會治安危害甚鉅，又被告己○○不思以合法途徑解決債
    務及取財，竟與被告子○○、乙○○共同妨害被害人癸○○
    之行動自由，及與被告子○○、乙○○、寅○○、丁○○、
    丙○○等人共同以加害生命之事恐嚇被害人楊元龍等人，又
    夥同被告子○○向被害人戊○○恐嚇取財，除使被害人惶恐
    莫甚，造成心理難以抹滅之傷害外，更危害社會秩序，惟被
    告寅○○、丁○○、丙○○犯罪後坦承犯行，尚有悔意，被
    告子○○、乙○○亦坦認部分犯行，及被告等犯罪之目的、
    手段、品行、智識程度、生活狀況、就各該犯行參與之程度
    、擔任之角色，及犯罪後未與被害人和解等一切情狀，就被
    告己○○所犯各罪量處有期徒刑7年、1年、7月、5月、1 年
    6 月，並定其應執行刑有期徒刑10年；被告子○○所犯各罪
    量處有期徒刑10月、5月、6年、1年6月，並定其應執行刑有
    期徒刑8年；被告乙○○所犯各罪量處有期徒刑3年、8月、4
    月，並定其應執行刑有期徒刑3年6月；被告壬○○所犯之罪
    量處有期徒刑3 年；被告寅○○、丁○○、丙○○所犯之罪
    ，各量處有期徒刑3 月，並就被告罰金部分，及被告寅○○
    、丁○○、丙○○徒刑部分，分別諭知易服勞役及易科罰金
    之折算標準。復以扣案之美國BERETTA廠製92FS型、口徑9mm
    、槍號BER166585號之制式半自動手槍1枝（含彈匣一個，槍
    枝管制編號0000000000號）及以色列JERICHO廠九四一F型、
    口徑9mm、槍號00000000之制式半自動手槍1枝（含彈匣一個
    ，槍枝管制編號0000000000號），與具有殺傷力之由金屬彈
    殼組合直徑8.8±0.5mm金屬彈頭而成之非制式子彈2 顆，俱
    屬違禁物，併依刑法第38條第1項第1款之規定，分於被告己○○、子○○未經許可持有手槍及恐嚇取財未遂罪項、被告
    壬○○未經許可寄藏手槍罪項下，宣告沒收扣案之槍彈，另
    於被告乙○○未經許可寄藏手槍罪項下，諭知沒收前開以色
    列JERICHO 廠製手槍；另案扣案之棺材一具，為供犯罪所用
    ，並為被告己○○、子○○所有，且尚未執行沒收，有原審
    法院公務電話紀錄可佐（見原審卷(二)第666頁至第667頁）
    ，應依刑法第38條第1項第2款之規定，於被告己○○恐嚇罪
    （被害人陳欣蕾部分）項下宣告沒收。至扣案口徑9mm 制式
    子彈8顆及由金屬彈殼組合直徑8.8±0.5mm 金屬彈頭而成之
    非制式子彈一顆，於送鑑時業經試射，擊發後所餘之彈殼、
    彈頭，已不具殺傷力，非屬違禁物，另扣案槍盒一個及擦槍
    工具一包，與被告己○○、子○○、乙○○、壬○○本案犯
    行無直接相關，爰均不為沒收之宣告，併於判決理由內敘明
    ，經核其認事用法，均無不合，量刑亦屬適當。被告己○○
    上訴意旨否認有上揭犯行、被告子○○上訴意旨否認有妨害
    被害人癸○○行動自由犯行、被告乙○○上訴意旨否認有妨
    害被害人癸○○行動自由及寄藏具有殺傷力槍枝之犯行、被
    告壬○○上訴意旨否認有寄藏具有殺傷力之系爭扣案槍、彈
    犯行，惟此依上所述，尚難認有理由；又檢察官上訴意旨以
    原判決對被告己○○、子○○量刑過輕及乙○○、壬○○違
    反槍砲彈藥刀械管制條例案件，適用刑法第59條減刑不當，
    惟量刑輕重，係屬事實審法院得依職權自由裁量之事項，而
    原審量刑時，均已審酌刑法第57條各款所列情狀，既未逾越
    法定範圍，又未濫用其職權，量刑堪稱妥適，至乙○○、壬○○違反槍砲彈藥刀械管制條例案件，依刑法第59條酌減其
    刑，亦已敘述如前，則被告自無得認原審量刑有何違法失當
    ，是檢察官上訴指摘原審量刑過輕，尚屬無據，均不足採；
    至檢察官上訴意旨認被告己○○、子○○、乙○○、寅○○
    、丁○○、丙○○等人另涉犯刑法第306 條之侵入住宅罪云
    云，惟此依後所述，均難認有理由，均應予駁回。
參、不另為無罪之諭知部分：
一、公訴意旨另以：被告己○○指示被告子○○於購買棺材及白
    布條後，於98年2 月10日晚間十時許，由被告己○○指示被
    告子○○召集被告丁○○、丙○○、寅○○及乙○○，共同
    持棺材及白布條侵入楊元龍及其家人位於桃園縣大溪鎮大漢
    家園36號住宅附連圍繞之庭院，並將棺材及白布條放置在該
    住處門前，因認被告己○○、子○○、乙○○、丁○○、丙○○、寅○○就此部分另涉犯刑法第306條第1項之無故侵入
    他人之住宅附聯圍繞之土地罪嫌云云。
二、按犯罪事實應依證據認定之，無證據不得認定犯罪事實，刑
    事訴訟法第154條第2項定有明文。此所謂認定犯罪事實之證
    據，無論其為直接或間接證據，均須達於通常一般人均不致
    有所懷疑，而得確信其為真實之程度，始得據為有罪之認定
    ，若其關於被告是否犯罪之證明未能達此程度，而有合理性
    懷疑之存在，致使無法形成有罪之確信，根據「罪證有疑、
    利於被告」之證據法則，即不得遽為不利被告之認定（參照
    最高法院29年上字第3105號、40年臺上字第86號、76年臺上
    字第4986號判例意旨）。次按告訴人之告訴，係以使被告受
    刑事追訴為目的，其指訴是否與事實相符，仍應調查其他證
    據，以資審認，必被害人所述被害情形，無瑕疵可擊，且就
    其他方面調查，又與事實相符，始足據為有罪判決之基礎（
    參照最高法院81年度臺上字第3539號判決意旨）。
三、查公訴人據以認被告己○○、子○○、乙○○、寅○○、丁○○、丙○○等人涉有侵入他人住宅之附連圍繞土地犯行，
    無非係依告訴人楊貞觀之指訴及該住宅外觀照片等為其主要
    論據，惟訊據被告己○○、子○○、乙○○、寅○○、丁○○、丙○○等人均堅詞否認有何侵入他人住宅附連圍繞之土
    地犯行，辯稱：該房屋外為道路，住宅前庭院並無圍牆等語
    。
四、經查：被害人楊元龍及其家人上址住宅係獨棟房屋，前為馬
    路及庭院，但庭院無圍牆或圍籬，馬路邊坡磚牆外側為懸崖
    ，此據被告子○○以證人身分證述在卷（見偵字第11329 號
    卷（一）第434頁、原審卷（二）第353頁），經核閱檢察官
    所提出該住宅之外觀及周邊照片（見外放證物）結果，該房
    屋位處山坡，與之垂直隔鄰處尚有二戶住戶，該房屋後方為
    山壁，房屋前則為一車道寬之坡道，坡道兩側擺放盆栽，亦
    有天然樹木，坡道靠懸崖一側有低矮磚牆，坡道盡頭銜接公
    路屬實，顯見該住宅外空地雖有擺放盆栽，然屬坡道一部，
    係屬供公眾通行之開放空間，並非屬住宅一部之附連圍繞土
    地，是被告己○○、子○○、乙○○、寅○○、丁○○、丙○○駕車行經該對外聯絡之坡道，至楊元龍及其家人上址住
    處門口，實與侵入他人住宅之附連圍繞土地迥異，尚難以該
    罪相繩。綜上，被告己○○、子○○、乙○○、寅○○、丁○○、丙○○上開辯解，並非全然不可信，此外，復查無其
    他積極證據足資認定被告己○○、子○○、乙○○、寅○○
    、丁○○、丙○○有侵入他人之住宅附連圍繞之土地犯行，
    揆諸前揭說明，此部分不能證明被告犯罪，原應為無罪之諭
    知，惟起訴書認此部分與上開恐嚇危害安全罪論罪部分，有
    想像競合犯之裁判上一罪關係，爰不另為無罪之諭知。
肆、無罪部分：
一、公訴意旨另以：被告辛○○與被告子○○共同意圖為自己不
    法之所有，基於持有上開美國BERETTA 廠制式手槍及恐嚇取
    財之犯意聯絡，共同持上開美國BERETTA 廠制式手槍及子彈
    ，於98年3月29日及同年月30日二次至臺北縣八里鄉○○○街
    122之1號旁工地內朝工地貨車開6、7槍，要求停工，致現場
    施工人員心生畏懼，足生危害於安全，因認被告辛○○就此
    部分亦涉犯槍砲彈藥刀械管制條例第7條第4項未經許可持有
    手槍罪、同條例第12條第4 項未經許可持有子彈罪及刑法第
    346條第3項、第1項恐嚇取財未遂罪云云。
二、按犯罪事實應依證據認定之，無證據不得認定犯罪事實；不
    能證明被告犯罪者，應諭知無罪之判決，刑事訴訟法第 154
    條第2項、第301 條第1項分別定有明文。此所謂認定犯罪事
    實之證據，無論其為直接或間接證據，均須達於通常一般人
    均不致有所懷疑，而得確信其為真實之程度，始得據為有罪
    之認定，若其關於被告是否犯罪之證明未能達此程度，而有
    合理性懷疑之存在，致使無法形成有罪之確信，根據「罪證
    有疑、利於被告」之證據法則，即不得遽為不利被告之認定
    （參照最高法院29年上字第3105號、40年臺上字第86號、76
    年臺上字第4986號判例意旨）。
三、查公訴人認被告辛○○涉有未經許可持有手槍、子彈及恐嚇
    取財未遂罪嫌，無非係以被告子○○、辛○○之供述、證人
    張茗峻之證述、通訊監察譯文、扣案槍彈及其鑑驗書等為其
    主要論據。
四、訊據被告辛○○固供承有於98年3 月29日由被告子○○駕車
    搭載同至上開工地，並於同年月30日再隨同被告子○○前往
    上開工地，惟堅詞否認有何未經許可持有手槍、子彈及恐嚇
    取財未遂犯行，辯稱：伊從事廢五金，被告子○○僅告知幫
    他去工地看一看，有錢可以賺，因伊家中經濟困難，於是答
    應跟子○○去，伊不知被告子○○持槍及開槍向工地負責人
    索取錢財，隔日子○○又打電話叫伊出來，並告知工地有人
    開槍，要我看有無警察到工地現場云云。
五、經查：
(一)被告子○○僅告知被告辛○○跟伊去工地拿紅包，而於98年
    3 月29日駕車搭載被告辛○○至前開工地圍籬靠門口前，由
    被告子○○一人下車至該工地開槍，被告子○○於下車後至
    工地內始取出手槍並開槍，停車處看不見開槍之位置，被告
    子○○並未告知被告辛○○其開槍及向該工地負責人恐嚇之
    事，於同年月30日其則請被告辛○○至工地查看有無車輛進
    出及有無警察等情，業據同案被告子○○於原審法院審理時
    ，以證人身分具結證述明確在卷（見原審卷（二）第421、4
    26、429頁），而於98年3月29日，僅被告子○○一人下車開
    槍，被告告辛○○則坐在車上並未下車等情，亦據目擊證人
    張茗峻證述明確在卷（見偵字第11329號偵查卷(二)第275頁
    ），依上開證人所述，被告辛○○既未下車，且子○○下車
    至工地內所為何事，子○○亦未告知實情，則被告以為到工
    地有廢金屬之利益可圖，而答應與之同往查勘工地，即非全
    然無據。尚難以被告辛○○同往工地，即遽謂被告辛○○參
    與上開犯行。
(二)觀諸被告子○○所持用門號0000000000號行動電話與被告辛○○所使用門號0000000000號，於98年3月29日下午3時14分
    許、同年月30日上午10時7 分許及同日上午9時9分許之通話
    內容如下：
  1.98年3月29日下午3時14分許：
    子○○：我早上有去看，原本4點多去看沒有做。
    辛○○：對。
    子○○：結果早上有在做。
    辛○○：又做了。
    子○○：結果我打了二把了，明天大家你跟人家聯絡一下，
            明天5 點，這次要弄他們，我也知道他們東西在哪
            裡，跟都跟到了，明天5點。
    辛○○：好。
  2.98年3月30日上午10時7分許：
    辛○○：我到了。
    子○○：什麼地方。
    辛○○：門口。
    子○○：沒有動工？
    辛○○：沒有，但很多人在門口，有九人座車在。
    子○○：仔細看再告訴我。
  3.98年3月30日上午9時零9分許：
    子○○：看有沒有在地上找東西，那就是警方因為在找彈殼
            。
    辛○○：不少人在這。
    子○○：你看有沒有在地上照東西就是。
    辛○○：好。
    依上開通話之內容，僅能證明被告辛○○係於被告子○○於
    同年月29日至工地開槍後，始由子○○告知開槍之事，並應
    被告子○○之要求，前往工地查看警方是否在找彈殼。然此
    均為子○○開槍後，始告知被告辛○○之事，益證被告辛○○對於被告子○○向工地負責人著手恐嚇取財及持有具有殺
    傷力之槍彈等情，事前並不知情，而與被告子○○有何犯意
    聯絡之連絡及行為之分擔。
(三)綜上所述，尚難徒憑被告辛○○於被告子○○駕車同往該工
    地，並於被告子○○開槍時在車上，事後又為被告子○○前
    往工地查看有無動工或警察，即遽認被告辛○○對於被告子
    ○○著手恐嚇取財及持有制式槍彈之事有所參與，是被告辛○○辯解，並非全然無稽。公訴人所提證據及指出證明之方
    法，無從說服本院形成被告辛○○所涉未經許可持有手槍及
    子彈、恐嚇取財未遂犯行有罪之心證，此外，復查無其他積
    極證據足資認定被告辛○○涉有公訴人所指之上述犯行，既
    不能證明被告辛○○犯罪，參諸首揭說明，自應為無罪之諭
    知。原審本同上之見解，以不能證明被告辛○○有公訴人所
    指之此部分犯行，而為被告辛○○無罪之諭知，其認事用法
    ，俱無違誤。檢察官上訴意旨略以：依卷附被告子○○與辛○○行動電話通訊監察譯文顯示，足證被告辛○○確實事前
    知悉被告子○○前往上開工地開槍之情，況被告辛○○於被
    告子○○開槍後，尚替被告子○○在工地現場觀察是否仍有
    動工及警察，並幫忙尋找彈殼，顯見就此部分犯行亦同有犯
    意聯絡及行為分擔，原審認被告辛○○無參與此部分犯行，
    顯有違誤云云。惟依上所述，既無證據足資證明被告辛○○
    與子○○有何犯意聯絡，行為分工，從而，檢察官就辛○○
    被訴違反槍砲彈藥刀械管制條例及恐嚇取財未遂部分之上訴
    無理由，應予駁回。
伍、至臺灣士林地方法院檢察署98年度偵字第13870 號移送併辦
    部分，與本案事實欄2、5之犯罪事實相同，為同一案件，本
    院自應併予審理，併予指明。
據上論斷，應依刑事訴訟法第368條，判決如主文。
本案經檢察官張啟彬到庭執行職務。
中    華    民    國    99    年    9     月    23    日
                  刑事第八庭  審判長法  官  張傳栗
                                    法  官  黃斯偉
                                    法  官  劉嶽承
以上正本證明與原本無異。
恐嚇危害安全罪及恐嚇取財罪部分不得上訴。
其他部分如不服本判決，應於收受送達後10日內向本院提出上訴
書狀，其未敘述上訴之理由者並得於提起上訴後10日內向本院補
提理由書（均須按他造當事人之人數附繕本）「切勿逕送上級法
院」。
                                    書記官  何仁崴
中    華    民    國    99    年    9     月    23    日
附錄：本案論罪科刑法條全文
槍砲彈藥刀械管制條例第7條
未經許可，製造、販賣或運輸火砲、肩射武器、機關槍、衝鋒槍
、卡柄槍、自動步槍、普通步槍、馬槍、手槍或各類砲彈、炸彈
、爆裂物者，處死刑、無期徒刑或七年以上有期徒刑；處徒刑者
，併科新臺幣三千萬元以下罰金。
未經許可，轉讓、出租或出借前項所列槍砲、彈藥者，處無期徒
刑或五年以上有期徒刑，併科新臺幣一千萬元以下罰金。
意圖供自己或他人犯罪之用，而犯前二項之罪者，處死刑或無期
徒刑；處徒刑者，併科新臺幣五千萬元以下罰金。
未經許可，持有、寄藏或意圖販賣而陳列第一項所列槍砲、彈藥
者，處五年以上有期徒刑，併科新臺幣一千萬元以下罰金。
意圖供自己或他人犯罪之用，以強盜、搶奪、竊盜或其他非法方
法，持有依法執行公務之人所持有之第一項所列槍砲、彈藥者，
得加重其刑至二分之一。
第一項至第三項之未遂犯罰之。
槍砲彈藥刀械管制條例第12條
未經許可，製造、販賣或運輸子彈者，處一年以上七年以下有期
徒刑，併科新臺幣五百萬元以下罰金。
未經許可，轉讓、出租或出借子彈者，處六月以上五年以下有期
徒刑，併科新臺幣三百萬元以下罰金。
意圖供自己或他人犯罪之用，而犯前二項之罪者，處三年以上十
年以下有期徒刑，併科新臺幣七百萬元以下罰金。
未經許可，持有、寄藏或意圖販賣而陳列子彈者，處五年以下有
期徒刑，併科新臺幣三百萬元以下罰金。
第一項至第三項之未遂犯罰之。
刑法第302條
私行拘禁或以其他非法方法，剝奪人之行動自由者，處五年以下
有期徒刑、拘役或三百元以下罰金。
因而致人於死者，處無期徒刑或七年以上有期徒刑，致重傷者，
處三年以上十年以下有期徒刑。
第一項之未遂犯罰之。
刑法第305條
以加害生命、身體、自由、名譽、財產之事，恐嚇他人致生危害
於安全者，處二年以下有期徒刑、拘役或3 百元以下罰金。
刑法第346條
意圖為自己或第三人不法之所有，以恐嚇使人將本人或第三人之
物交付者，處六月以上五年以下有期徒刑，得併科一千元以下罰
金。
以前項方法得財產上不法之利益，或使第三人得之者，亦同。
前二項之未遂犯罰之。

司法院資訊處製作；財團法人民間司法改革基金會備份。
